【裁判字號】    87,上訴,1316
【裁判日期】    890315
【裁判案由】    違反毒品危害防制條例
【裁判全文】
臺灣高等法院高雄分院刑事判決          八十七年度上訴字第一三一六號
    上訴人  台灣高雄地方法院公設辯護人
    被      告  乙○○
右上訴人因被告違反毒品危害防制條例案件，不服臺灣高雄地方法院八十七年度訴字
第一一六九號民國八十七年五月十五日第一審判決（起訴案號：臺灣高雄地方法院檢
察署八十七年度偵字第四六三八號；併辦案號：同署八十八年度偵字第一一三九七號
、第一八七三一號），提起上訴，本院判決如左：
      主      文
原判決撤銷。
乙○○連續施用第二級毒品，累犯，免刑。附表編號一至二所示之物，均沒收銷燬。
又連續施用第一級毒品，累犯，免刑。附表編號三所示之物，沒收銷燬。
      事      實
乙○○前曾於民國八十年間，因妨害兵役案件，經法院判處有期徒刑六月，褫奪公權
一年確定，於八十三年十月九日執行完畢，仍不知悔改。竟基於施用第二級毒品之概
括之犯意，自八十七年一月十日起至同年二月二十日止，連續在高雄市苓雅區○○○
路三三五巷九號住處，以將第二級毒品安非他命少許放於吸食器內，再用火於其下燃
燒，使產生白煙，以鼻吸入之方式，平均約每日吸用一次，非法吸用安非他命多次。
又另行起意，基於施用第一級毒品之概括之犯意，自八十七年一月初某日起至同月中
旬某日止，連續在上址住處，將第一級毒品海洛因摻入針筒中，再以注射自己身體之
方式，平均約每星期施用一次，施用海洛因多次。嗣於八十七年二月二十日十二時十
分許，在上址住處為警查獲，並扣得如附表所示（非專供施用毒品所用）之物。案經
高雄市政府警察局刑警大隊報請臺灣高雄地方法院檢察署檢察官偵查起訴。嗣本院裁
定送觀察勒戒，認有繼續施用毒品傾向，再裁定送強制戒治，並經本院裁定停止戒治
，所餘期間付保護管束，乙○○於保護管束中，於八十八年二月五日、二月十二日、
二月二十五日、二月二十六日、三月五日、六月九日經採尿驗出有甲基安非他命或嗎
啡陽性反應，本院依檢察官之聲請裁定撤銷停止戒治，並令入戒治處所施以強制戒治
，而於八十九年二月二十六日戒治期滿。
    理      由
一、被告乙○○經合法傳喚未到庭陳述，惟查，右揭事實，迭據其於警訊、偵查、原
    審及本院調查中供承不諱，並有附表所示之物扣押可佐。又扣案附表編號一至二
    所示之物，經送請高雄醫學院附設中和紀念醫院檢驗結果，均含有甲基安非他命
    成分，有該院八十七年三月十日編號Ｐ0000000號及八十七年五月五日編
    號Ｂ0000000號檢驗報告單各一紙在卷足證（見偵查卷十六頁），扣案附
    表編號三所示之物，經送請高雄醫學院附設中和紀念醫院檢驗結果，則含有海洛
    因成分，有該院八十七年三月十日編號Ｐ0000000號檢驗報告單一張可稽
    （見偵查卷十五頁）。另被告為警查獲所採集之尿液及向觀護人報到所採之尿液
    ，由高雄市政府衛生局、高雄市立凱旋醫院及台灣檢驗科技股份有限公司檢驗結
    果，分別呈現甲基安非他命或嗎啡之陽性反應，亦有尿液檢驗成績書多張附卷可
    稽，事証明確，被告之犯行堪以認定。
二、按海洛因、安非他命係屬毒品危害防制條例第二條第一項第一款、第二款所稱第
    一級、第二級毒品。被告施用第一級毒品，係犯同條例第十條第一項之罪；被告
    施用第二級毒品，係犯同條例第十條第二項之罪。又毒品危害防制條例係八十七
    年五月二十日公布，於同年月二十二日生效施行，關於施用第一、二級毒品有關
    規定（詳後述），與之肅清煙毒條例第九條第一項及麻醉藥品管理條例第十三條
    之一第一項第四款之處罰規定相較，以新法有利於行為人，被告行為時跨越新舊
    法，應適用新法處斷。又其前開施用第一、二級毒品之行為，時間緊接，犯罪構
    成要件亦復同一，顯係基於概括之犯意而為，應依連續犯規定各論以一罪。又被
    告於保護管束期間（未起訴部分）經驗出有甲基安非他命或嗎啡陽性反應之施用
    第一、二級毒品行為，與起訴事實有連續犯關係為裁判上一罪，本院自得一併審
    理。其持有第一、二級毒品後進而施用，持有之低度行為已被施用之高度行為所
    吸收，不另論以持有第一、二級毒品罪。被告所犯上開二罪，犯意各別，行為互
    異，應予分論併罰。查被告前曾於八十年間，因妨害兵役案件，經法院判處有期
    徒刑六月，褫奪公權一年確定，於八十三年十月九日執行完畢，有臺灣高雄地方
    法院檢察署刑案資料查註紀錄表在卷可稽，其於五年之內，再犯本案之罪，係屬
    累犯。
三、原審予以論科，固非無見，惟原審未及比較適用有利於被告之新法，且未論述併
    辦部分，尚有未合；上訴人執此指摘原判決不當，為有理由，應予撤銷改判。按
    犯毒品危害防制條例第十條之罪者，檢察官應先將被告送勒戒處所觀察、勒戒；
    經觀察勒戒後，有繼續施用毒品之傾向者，由檢察官聲請法院裁定令入戒治處所
    施以強制戒治，期間為一年；強制戒治執行已滿三月，戒治處所認無繼續戒治之
    必要者，得檢具事證，報由檢察官聲請法院裁定停止戒治，前項停止期間，應付
    保護管束，期滿未經撤銷者，視為強制戒治期滿，其違反保護管束應遵守事項情
    節重大者，得由檢察官聲請法院裁定撤銷停止戒治；強制戒治期滿或停止戒治交
    付保護管束期滿，應由檢察官為不起訴之處分；本條例修甲施行前繫屬之案件，
    審判中，由法院依修甲後規定處理之，依修甲後規定應為不起訴處分者，法院應
    為免刑之判決，此觀毒品危害防制條例第二十條第一項第二項、第二十二條第一
    項、第二項前段、第二十三條第一項、第三十五條第三款規定自明。經查本案業
    經本院依前開毒品危害防制條例，裁定送觀察勒戒，嗣經觀察勒戒後認有繼續施
    用毒品之傾向，再經裁定令入戒治處所施以強制戒治一年，並經送強制戒治，而
    於八十七年十一月二十一日經裁定停止戒治，所餘戒治期間付保護管束，嗣被告
    於八十八年二月五日、二月十二日、二月二十五日、二月二十六日、三月五日向
    台灣高雄地方法院檢察署觀護人報告，並於八十八年六月九日被警查獲，均經採
    尿驗出有甲基安非他命或嗎啡陽性反應，其違反保護管束應遵守事項情節重大，
    本院依檢察官之聲請於八十八年五月十九日裁定撤銷保護管束，並令入戒治處所
    施以強制戒治，有台灣屏東戒治所停止戒治報告表、受戒人處遇成效報告表、台
    灣高雄地方法院檢察署八十八年戒執護一字第一四五號觀護卷宗等在卷可參，爰
    依毒品危害防制條例第二十三條第一項、第三十五條第三款規定為免刑之判決。
    又扣押之附表編號一、二所示之物，因沾有甲基安非他命殘渣，附表編號三所示
    之物，因沾有海洛因殘渣，兩者無法析離，均俱有違禁性，應依毒品危害防制條
    例第十八條第一項宣告沒收銷燬。
四、被告乙○○經合法傳喚，無甲當理由不到庭，爰不待其陳述逕行判決。
據上論結，應依刑事訴訟法第三百七十一條、第三百六十九條第一項前段、第三百六
十四條、第二百九十九條第一項但書，毒品危害防制條例第十條第一項、第二項、第
二十三條第一項、第三十五條第三款、第十八條第一項、刑法第十一條、第二條第一
項前段、第五十六條、第四十七條、判決如主文。
本案經檢察官郭振昌到庭執行職務。
中    華    民    國     八十九     年       三       月     十五       日
                     臺灣高等法院高雄分院刑事第二庭
                                  審判長法官  曾永宗
                                        法官  曾玉英
                                        法官  邱永貴
右甲本證明與原本無異。
施用第一級毒品部分，如不服本判決，應於判決送達後十日內向本院提出上訴狀，其
未述理由者並應於提出上訴狀後十日內向本院補提理由書（應附繕本)。
施用二級毒品部分，不得上訴。
                                      書記官  陳慧珍
中    華    民    國     八十九     年       三       月     十七       日
附錄：本判決論罪科刑法條：
毒品危害防制條例第十條第一項、第二項
施用第一級毒品者，處六月以上五年以下有期徒刑。
施用第二級毒品者，處三年以下有期徒刑。
附表
┌──┬────────────┬──┐
│編號│ 扣        案        物 │數量│
├──┼────────────┼──┤
│ 一 │ 殘留安非他命燈泡吸食器 │二組│
├──┼────────────┼──┤
│ 二 │ 殘留安非他命夾鏈袋     │二只│
├──┼────────────┼──┤
│ 三 │ 殘留海洛因針筒      │三支│
└──┴────────────┴──┘
                                                                       Ｇ


司法院資訊處製作；財團法人民間司法改革基金會備份。
